臺灣高等法院高雄分院刑事判決　　　　 96年度上訴字第580號
上　訴　人　臺灣高雄地方法院檢察署檢察官
被　　　告　甲○○
上列上訴人因被告違反毒品危害防制條例案件，不服臺灣高雄地
方法院95年度訴字第3293號中華民國96年1 月26日第一審判決（
起訴案號：臺灣高雄地方法院檢察署95年度毒偵字第4503號），
提起上訴，本院判決如下：
     主  文
上訴駁回。
    事  實
一、甲○○前於民國（以下同）因違反麻醉藥品管理條例案件，
    經臺灣高雄地方法院以85年度訴字第1253號判決處有期徒刑
    3 年10月確定，並於91年7 月16日假釋期滿視為執行完畢。
    又因施用毒品案件，經臺灣高雄地方法院裁定送觀察、勒戒
    後，認有繼續施用毒品傾向，復經台灣高雄地方法院以91年
    度毒聲字第5769號裁定令入戒治處所施以強制戒治，因無繼
    續戒治之必要，再經台灣高雄地方法院以92年度毒聲字第62
    0 號裁定停止戒治，於92年9 月9 日戒治期滿，視為戒治完
    畢，並由臺灣高雄地方法院檢察署檢察官以92年度戒毒偵字
    第833 號為不起訴處分確定。詎其仍未戒除毒癮，復於前開
    強制戒治執行完畢釋放後5 年內，分別基於施用第一、二級
    毒品之概括犯意，自94年3 月間起至95年4 月28日上午10時
    許止，在其位於高雄縣鳳山市○○路52巷70弄24號之住處房
    間內，以頻繁時約每6 、7 個小時施用1 次、通常為1 天施
    用3 次之頻率，連續施用第一級毒品海洛因多次；並在同上
    時間、地點，以頻繁時約1 天施用1 次、通常為1 個月施用
    4 、5 次之頻率，連續施用第二級毒品甲基安非他命多次。
    嗣於95年4 月28日下午3 時30分許，在高雄縣鳳山市○○路
    52巷70弄口前為警查獲，於其身上扣得第二級毒品甲基安非
    他命1 包，復經其自願同意搜索後，在其前開住處扣得甲基
    安非他命1 包、甲基安非他命吸食器2 個，始悉上情。
二、案經高雄市政府警察局苓雅分局移送臺灣高雄地方法院檢察
    署檢察官偵查起訴。
    理  由
一、上揭施用第一級毒品海洛因及第二級毒品甲基安非他命之事
    實，業据被告甲○○於原審及本院審理時坦承不諱，又被告
    甲○○於95年4 月28日為警查獲當時所採集之尿液，經送檢
    驗結果，呈毒品嗎啡及甲基安非他命陽性反應，此有高雄市
    立凱旋醫院濫用藥物尿液檢驗報告A00000000 號、尿液採證
    代碼對照表在卷可稽。又查扣之白色晶體2 包，經送請高雄
    醫學大學附設中和紀念醫院鑑驗結果，確為第二級毒品甲基
    安非他命（分別為驗前淨重0.29公克，驗後淨重0.27公克；
    驗前淨重5.04公克，驗後淨重5.02公克），亦有該醫院0000
    000 號、0000000 號檢驗報告附卷可憑，復有扣案之甲基安
    非他命吸食器2 個足資佐證，並有扣押物品目錄表在卷，足
    見被告甲○○施用毒品之自白核與事實相符。又被告甲○○
    前因施用毒品案件，經臺灣高雄地方法院裁定送觀察、勒戒
    後，認有繼續施用毒品傾向，復經台灣高雄地方法院以91年
    度毒聲字第5769號裁定令入戒治處所施以強制戒治，因無繼
    續戒治之必要，再經台灣高雄地方法院以92年度毒聲字第62
    0 號裁定停止戒治，於92年9 月9 日戒治期滿，視為戒治完
    畢，並由臺灣高雄地方法院檢察署檢察官以92年度戒毒偵字
    第833 號為不起訴處分確定等情，亦有臺灣高等法院被告前
    案紀錄表及臺灣高雄地方法院檢察署刑案資料查註紀錄表各
    1 份附卷可按，被告甲○○於強制戒治執行完畢釋放後，5
    年內再犯本件施用第一級毒品及第二級毒品之犯行，事證明
    確，其犯行已堪認定。
二、按海洛因係屬毒品危害防制條例第2 條第2 項第1 款所稱之
    第一級毒品，甲基安非他命為毒品危害防制條例第2 條第2
    項第2 款所稱之第二級毒品，依法均不得施用、持有。核被
    告甲○○所為，係犯毒品危害防制條例第10條第1 項之施用
    第一級毒品罪及同條例第10條第2 項之施用第二級毒品罪。
    被告甲○○持有第一級毒品及第二級毒品，進而施用，持有
    之犯行應為施用之犯行所吸收，均不另論其持有毒品罪。又
    被告甲○○先後多次分別施用第一級、第二級毒品之犯行，
    均時間緊接，方法相同，觸犯構成要件相同之罪名，顯均係
    基於概括犯意為之，為連續犯，應分別依修正前之刑法第56
    條之規定，論以一罪並加重其刑。被告甲○○所犯上開施用
    海洛因、甲基安非他命二罪間，犯意各別，行為互異，應予
    分論併罰。又被告甲○○前於85年間，因違反麻醉藥品管理
    條例案件，經臺灣高雄地方法院以85年度訴字第1253號判決
    處有期徒刑3 年10月確定，並於91年7 月16日假釋期滿視為
    執行完畢乙節，有台灣高雄地方法院檢察署刑案資料查註紀
    錄表及台灣高等法院被告前案紀錄表可按，其於有期徒刑執
    行完畢後5 年以內再犯有期徒刑以上之罪，為累犯，應依修
    正前之刑法第47條規定加重其刑。又刑法已於94年2 月2 日
    修正公布，於95年7 月1 日施行，修正後刑法第2 條第1 項
    規定：「行為後法律有變更者，適用行為時之法律。但行為
    後之法律有利於行為人者，適用最有利於行為人之法律」。
    而此係為規範行為後法律變更所生新舊法律比較適用之準據
    法（最高法院95年度第8 次刑事庭會議參照）。本件新舊法
    比較適用之結果如附表所示，經比較之結果應適用被告甲○
    ○行為時即94年2 月2 日修正公布前之刑法，附此敘明。
三、原審適用毒品危害防制條例第10條第1 項、第2 項、第18條
    第1 項前段，刑法第2 條第1 項前段、刑法第11條、修正前
    刑法第56條、第47條、第51條第5 款、第38條第1 項第2 款
    規定，並審酌被告甲○○前因施用毒品，經強制戒治、論罪
    科刑後，仍未戒絕毒品，再犯本件施用毒品之罪，顯見其戒
    除毒癮之意志薄弱，惡習未改，其施用毒品乃戕害自己身心
    健康之行為，尚未損及他人，且其犯後坦認犯行，態度良好
    等一切情狀，就施用第一級毒品部分，量處有期徒刑8 月，
    就施用第二級毒品部分，量處有期徒刑4 月，並依刑法第51
    條第5 款規定定其應執行刑為有期徒刑11月，扣案之甲基安
    非他命2 包（分別為驗前淨重0.29公克，驗後淨重0.27公克
    ；驗前淨重5.04公克，驗後淨重5.02公克），確係第二級毒
    品無訛，業如上述，均應依毒品危害防制條例第18條第1 項
    前段規定，宣告沒收銷燬之；扣案之甲基安非他命吸食器2
    個，為被告甲○○所有供本件犯罪所用之物，業據被告甲○
    ○供明在卷，均應依刑法第38條第1 項第2 款規定，宣告沒
    收之。經核原判決認事用法並無不合，量刑亦屬適當，檢察
    官上訴謂被告甲○○多次施用毒品應論以集合犯等語，惟查
    被告甲○○多次施用毒品是在95年7 月1 日刑法修正施行前
    所犯，當時法律是適用連續犯，原判決以連續犯論處並無不
    合，其上訴為無理由，應予駁回。
四、被告甲○○行為後，刑法業於94年1 月7 日修正公布刪除連
    續犯（如附表），並於95年7 月1 日施行，因被告甲○○行
    為後新法業已刪除連續犯之規定（如附表），已影響行為人
    刑罰之法律效果，自屬法律有變更，依新法第2 條第1 項規
    定，比較新、舊法結果，仍應適用較有利於被告甲○○之行
    為時法律即舊法論以常業犯（最高法院95年第8 次刑事庭會
    議決議參照）。又行為後法律有變更者，依修正前刑法第2
    條第1 項規定，以適用裁判時法為原則，如行為時法有利於
    行為人，則例外適用行為時法；依修正後刑法第2 條第1 項
    規定，以適用行為時法為原則，惟如裁判時法有利於行為人
    ，則例外的適用裁判時法。以往實務見解，認原判決未及比
    較適用新舊法時，上訴後，雖比較結果以舊法有利於行為人
    ，而原判決別無其他撤銷事由，仍應由本院以此為由撤銷改
    判。惟修正後之規定係以適用行為時法為原則，因此原判決
    雖未及比較適用，然上訴本院後，經比較新舊法，行為後施
    行前（如附表）之法律並非較有利於行為人，仍應適用行為
    時法，則原判決適用行為時法即無不當，自不構成撤銷之事
    由，附此敘明。
五、臺灣高雄地方法院檢察署檢察官以被告甲○○又於95年10月
    1 日及96年1 月17日施用毒品又被查獲而移送併辦（96年度
    毒偵字第1069、1910號），惟查刑法修正施行後之施用毒品
    ，因已廢除連續犯，已改採一次犯罪行為一罰之法制，是被
    告於95年7 月以後之施用毒品，已無從併辦，此部分應退回
    由檢察官處理。
據上論斷，應依刑事訴訟法第368條，判決如主文。
本案經檢察官林應華到庭執行職務。
中　　華　　民　　國　　96　　年　　4 　　月　　9 　　日
            刑事第六庭  審判長法  官  王憲義
                              法  官  李璧君
                              法  官  張盛喜
以上正本證明與原本無異。
施用安非他命部分不得上訴。
施用海洛因部分如不服本判決應於收受本判決後10日內向本院提
出上訴書狀，其未敘述上訴理由者，並得於提起上訴後10日內向
本院補提理由書狀（均須按他造當事人之人數附繕本）「切勿逕
送上級法院」。
中　　華　　民　　國　　96　　年　　4 　　月　　9 　　日
                              書記官  林明威
附表：
┌──┬───────┬────┬────┬────┬────┬────┬──┐
│編號│比較項目      │94年2 月│94年2 月│比較依據│比較理由│比較結果│備考│
│    │              │2 日修正│2 日修正│        │        │何者對行│    │
│    │              │公布前之│公布後之│        │        │為人有利│    │
│    │              │刑法    │刑法    │        │        │        │    │
├──┼───────┼────┼────┼────┼────┼────┼──┤
│1   │累犯          │第47條：│第47條第│94年2 月│被告無論│無特別有│    │
│    │              │受有期徒│1 項：  │2 日修正│新舊法均│利者    │    │
│    │              │刑之執行│受徒刑之│公布後之│構成累犯│        │    │
│    │              │完畢，或│執行完畢│之刑法第│        │        │    │
│    │              │受無期徒│，或一部│2 條第1 │        │        │    │
│    │              │刑或有期│之執行而│項      │        │        │    │
│    │              │徒刑一部│赦免後，│        │        │        │    │
│    │              │之執行而│五年以內│        │        │        │    │
│    │              │赦免後，│故意再犯│        │        │        │    │
│    │              │五年以內│有期徒刑│        │        │        │    │
│    │              │再犯有期│以上之罪│        │        │        │    │
│    │              │徒刑以上│者，為累│        │        │        │    │
│    │              │之罪者，│犯，加重│        │        │        │    │
│    │              │為累犯，│本刑至二│        │        │        │    │
│    │              │加重本刑│分之一。│        │        │        │    │
│    │              │至二分之│        │        │        │        │    │
│    │              │一。    │        │        │        │        │    │
├──┼───────┼────┼────┼────┼────┼────┼──┤
│2   │定應執行刑    │第51條第│第51條第│94年2 月│94年2 月│94年2 月│    │
│    │              │5 款：  │5 款：  │2 日修正│2 日修正│2 日修正│    │
│    │              │宣告多數│宣告多數│公布後之│公布前之│公布前之│    │
│    │              │有期徒刑│有期徒刑│刑法第2 │刑法，其│刑法    │    │
│    │              │者，於各│者，於各│條第1 項│應執行刑│        │    │
│    │              │刑中之最│刑中之最│        │之刑期不│        │    │
│    │              │長期以上│長期以上│        │得逾20年│        │    │
│    │              │，各刑合│，各刑合│        │，對被告│        │    │
│    │              │併之刑期│併之刑期│        │較有利  │        │    │
│    │              │以下，定│以下，定│        │        │        │    │
│    │              │其刑期。│其刑期。│        │        │        │    │
│    │              │但不得逾│但不得逾│        │        │        │    │
│    │              │二十年。│三十年。│        │        │        │    │
│    │              │        │        │        │        │        │    │
├──┼───────┼────┼────┼────┼────┼────┼──┤
│3   │連續犯        │第56條：│第56條：│94年2 月│94年2 月│94年2 月│    │
│    │              │連續數行│刪除。  │2 日修正│2 日修正│2 日修正│    │
│    │              │為而犯同│        │公布前之│公布前之│公布前之│    │
│    │              │一之罪名│        │刑法第2 │刑法，被│刑法    │    │
│    │              │者，以一│        │條第1 項│告應依連│        │    │
│    │              │罪論。但│        │        │續犯以一│        │    │
│    │              │得加重其│        │        │罪論並加│        │    │
│    │              │刑至二分│        │        │重其刑，│        │    │
│    │              │之一。  │        │        │但依修正│        │    │
│    │              │        │        │        │公布後之│        │    │
│    │              │        │        │        │刑法，則│        │    │
│    │              │        │        │        │應論以數│        │    │
│    │              │        │        │        │罪，故應│        │    │
│    │              │        │        │        │以修正公│        │    │
│    │              │        │        │        │布前之刑│        │    │
│    │              │        │        │        │法第56條│        │    │
│    │              │        │        │        │，對被告│        │    │
│    │              │        │        │        │論以連續│        │    │
│    │              │        │        │        │犯對被告│        │    │
├──┼───────┼────┴────┴────┴────┴────┴──┤
│    │綜合比較之結果│行為時法即94年2 月2 日修正公布前之刑法較有利被告      │
└──┴───────┴───────────────────────────┘
附錄本判決論罪科刑法條：
毒品危害防制條例第10條：
  施用第一級毒品者，處6 月以上5 年以下有期徒刑。
  施用第二級毒品者，處3 年以下有期徒刑。
